臺灣士林地方法院刑事判決
110年度審易字第1232號
公  訴  人  臺灣士林地方檢察署檢察官
被      告  劉營澤



上列被告因詐欺案件，經檢察官提起公訴（110年度偵字第12177
號），本院合議庭因被告於準備程序就被訴事實為有罪之陳述，
裁定由受命法官獨任進行簡式審判程序並判決如下：
    主  文
劉營澤犯：
一、詐欺取財罪，處有期徒刑肆月，如易科罰金，以新臺幣壹仟
    元折算壹日。
二、詐欺取財罪，處有期徒刑參月，如易科罰金，以新臺幣壹仟
    元折算壹日。
三、詐欺取財罪，處有期徒刑伍月，如易科罰金，以新臺幣壹仟
    元折算壹日。
前開所示各罪所處之刑應執行有期徒刑拾月，如易科罰金，以新
臺幣壹仟元折算壹日。緩刑伍年，緩刑期內並應依本院一一０年
度審附民移調字第一０三、一０四、一０五號調解筆錄三、㈠、㈡所
載內容，向被害人來發興業股份有限公司、雋康企業股份有限公
司支付財產上之損害賠償。
未扣案之犯罪所得新臺幣壹拾壹萬零貳佰伍拾元沒收，於全部或
一部不能沒收或不宜執行沒收時，追徵其價額。
    事實及理由
一、按簡式審判程序之證據調查，不受第159條第1項之限制，刑
    事訴訟法第273條之2定有明文，是於行簡式審判程序之案件
    ，被告以外之人於審判外之陳述，除有其他不得作為證據之
    法定事由外，應認具有證據能力。本件所援引被告劉營澤以
    外之人於審判外之陳述，因本案採行簡式審判程序，復無其
    他不得作為證據之法定事由，依上說明，應認均有證據能力
    。 　　
二、本件事實及證據，除均引用檢察官起訴書之記載（如附件）
    外，更正及補充如下：
  ㈠事實部分：
　⒈起訴書附表編號1至3「行為」欄關於「⑴05營業稅」之記載，
    應更正為「1.05營業稅」。　
　⒉本件關於被告劉營澤被訴詐欺被害人德豪盛實業股份有限公
    司部分（即起訴書附表編號4所示部分）之犯罪事實，因臺
    灣桃園地方檢察署檢察官已先於本案提起公訴繫屬法院審理
    （即臺灣桃園地方法院110年度審易字第896號），故本件該
    部分起訴屬重複起訴之情形，依一事不再理之原則，另由本
    院合議庭判決諭知公訴不受理。
  ㈡證據部分：
　⒈起訴書「證據清單及待證事實」欄編號5「證據名稱」⑶關於
    「109年11月3日嘉里醫藥物物流配送簽收單1紙」之記載，
    應更正為「109年11月3日嘉里醫藥物流配送簽收單1紙」。
　⒉補充：被告劉營澤於準備程序時之自白（見本院卷第40頁）
    。
三、論罪科刑：
　㈠核被告劉營澤於起訴書犯罪事實欄一暨其附表編號1至3所示
    之前後3次所為，均應成立刑法第339條第1項之詐欺取財罪
    。其所犯上開各罪間，係分別侵害不同被害人之財產法益，
    犯意各別，行為互殊，應予分論併罰。
  ㈡爰以行為人之責任為基礎，並審酌被告前有詐欺取財犯罪紀
    錄之素行，可徵諸卷附之臺灣高等法院被告前案紀錄表，其
    並未有確實之供貨來源，卻佯以可私下調貨之方式，詐得他
    人財物，法治觀念薄弱，缺乏對他人財產法益之尊重，並影
    響交易信用秩序，所為實不足取，惟其犯後已知坦承犯行，
    稍見悔意之態度，並已與被害人來發興業股份有限公司（下
    稱來發公司）、雋康企業股份有限公司（下稱雋康公司）成
    立調解，此有調解筆錄（見本院卷第51至53頁）附卷可按，
    而被害人崙得儀器股份有限公司（下稱崙得公司）於偵查中
    亦陳報就被告所詐之金額，已取得被告簽立之借據與本票，
    表示暫不採取法律追訴，此有崙得公司陳述書狀及附件（見
    他卷第87至98頁）在卷可稽，併考量被告自陳有碩士學位之
    智識程度、離婚，育有1名就讀高中、與生母同住之子女，
    現於台積電外包商工作，獨居之家庭經濟與生活狀況，暨其
    犯罪動機、目的、犯罪之手段等一切情狀，各量處如主文所
    示之刑，併均諭知易科罰金之折算標準，資為懲儆。又本院
    審酌被告3次詐欺取財犯行，所侵害法益固非屬同一人，然
    各該行為之罪質同一，情節相似，數罪對法益侵害之加重效
    應較低，乃本於罪責相當性之要求，就整體犯罪之非難評價
    、各行為彼此間之偶發性、各行為所侵害法益之專屬性或同
    一性予以綜合判斷，及斟酌被告犯罪行為之不法與罪責程度
    、對其施以矯正之必要性，就前揭對被告量處之宣告刑，定
    其應執行之刑如主文所示，併諭知易科罰金之折算標準。 
  ㈢另查被告於本案前雖曾因偽造文書等案件，經法院判處有期
    徒刑1年，減為有期徒刑6月，緩刑2 年確定，然該緩刑之宣
    告期滿未經撤銷，依刑法第76條之規定，其上開刑之宣告已
    失效力，亦與未曾受徒刑之宣告相同，有上開前案紀錄表可
    按，其因一時失慮，致為本案犯罪，犯後均已坦承犯行，並
    與被害人來發公司、雋康公司成立調解，及被害人崙得公司
    表示暫不為法律追訴，均如前述，而被告正值盛年，家庭及
    日後之事業均有賴其經營維繫，歷此偵、審訴訟程序之教訓
    及科刑宣告後，當知警惕而無再犯之虞，併考諸刑罰固屬國
    家對於犯罪，以剝奪自由法益之手段，所加之公法制裁，惟
    其積極目的，則在預防犯人之再犯，故對於惡性未深者，若
    因偶然觸法，即置諸刑獄自非刑罰之目的，因認對其所宣告
    之刑以暫不執行為適當，爰依刑法第74條第1項第1款之規定
    ，併為緩刑5年之宣告，用啟自新，以勵來茲。又為確保緩
    刑之宣告能收具體之成效，兼顧被害人之權益，並督促被告
    確實履行其提出對於被害人之支付，併依刑法第74條第2項
    第3款之規定，命被告於緩刑期內，應依本院110年審附民移
    調字第103、104、105號調解筆錄三、㈠、㈡關於被害人來發
    公司、雋康公司所載內容，向被害人來發公司、雋康公司支
    付財產上之損害賠償，以觀後效。再此部分乃緩刑宣告附帶
    之條件，依刑法第74條第4項之規定，其得為民事強制執行
    名義，且依刑法第75條之1第1項第4款之規定，被告如有違
    反上揭所應負擔、履行之義務情節重大，足認原宣告之緩刑
    難收其預期效果，而有執行刑罰之必要者，得撤銷緩刑之宣
    告，併此指明。
四、關於沒收部分：
  ㈠按犯罪所得，屬於犯罪行為人者，沒收之；犯罪所得之沒收
    ，於全部或一部不能沒收或不宜執行沒收時，追徵其價額，
    刑法第38條之1第1項前段、第3項固有明文。惟宣告犯罪所
    得之沒收或追徵，有過苛之虞、欠缺刑法上之重要性、犯罪
    所得價值低微，或為維持受宣告人生活條件之必要者，得不
    宣告或酌減之，同法第38條之2第2項亦有規定甚明。
　㈡本件被告劉營澤於起訴書犯罪事實欄一暨其附表編號1所示部
    分，僅履行交付被害人崙得公司醫用手套50箱，尚積欠100
    箱未交付，則其就此部分所收受之貨款11萬250元，則屬其
    該次詐欺犯罪之犯罪所得，雖未扣案，然既無實際合法發還
    被害人崙得公司，或有已實際賠償被害人崙得公司之情形，
    自應依刑法第38條之1第1項前段之規定，予以宣告沒收，併
    依同條第3項之規定，諭知於全部或一部不能沒收或不宜執
    行沒收時，追徵其價額。
　㈢又被告於起訴書犯罪事實欄一暨附表編號2、3所示部分，分
    別詐得來發公司醫藥手套50箱（價值為6萬2,475元）、詐得
    雋康公司訂購醫用手套500箱之貨款55萬1,250元，固均為被
    告各該次詐欺犯罪之犯罪所得，惟被告既與被害人來發公司
    、雋康公司成立調解，且作成得為民事強制執行名義之調解
    筆錄，如前所述，已足達沒收制度剝奪被告犯罪利得之立法
    目的，倘再諭知沒收被告本案該部分之犯罪所得，將使被告
    承受過度之不利益，顯有過苛之虞，爰依刑法第38條之2第2
    項之規定，不予宣告沒收及追徵。
據上論結，應依刑事訴訟法第284條之1、第299條第1項前段、第
273條之1第1項、第310條之2、第454條第2項，刑法第339條第1
項、第41條第1項前段、第8項、第51條第5款、第74條第1項第1
款、第2項第3款、第38條之1第1項前段、第3項、第38條之2第2
項，刑法施行法第1條之1第1項，判決如主文。
本案經檢察官黃仙宜提起公訴，檢察官江玟萱到庭執行職務。
中　　華　　民　　國　　110 　年　　10　　月　　21　　日
                  刑事第九庭法  官  李冠宜 
以上正本證明與原本無異。　　　　　　　　　
如不服本判決應於收受送達後20日內向本院提出上訴書狀，並應
敘述具體理由。其未敘述上訴理由者，應於上訴期間屆滿後20日
內向本院補提理由書（均須按他造當事人之人數附繕本）「切勿
逕送上級法院」。
因疫情而遲誤不變期間，得向法院聲請回復原狀。　
                            書記官  杜依玹　　
中　　華　　民　　國　　110 　年　　10　　月　　22　　日
　　
附錄：本案論罪科刑法條全文
中華民國刑法第339條
（普通詐欺罪）
意圖為自己或第三人不法之所有，以詐術使人將本人或第三人之
物交付者，處5年以下有期徒刑、拘役或科或併科50萬元以下罰
金。
以前項方法得財產上不法之利益或使第三人得之者，亦同。
前二項之未遂犯罰之。